【裁判字號】    96,易,1598
【裁判日期】    970331
【裁判案由】    傷害
【裁判全文】
臺灣臺南地方法院刑事判決              96年度易字第1598號
公  訴  人  臺灣臺南地方法院檢察署檢察官
被      告  丙○○
上列被告因傷害案件，經檢察官提起公訴（96年度偵續字第99號
），本院判決如下：
    主  文
丙○○無罪。
    理  由
一、起訴意旨略以：被告丙○○因與告訴人甲○○先前即有債務
    糾紛，告訴人甲○○於95年6月18日下午3時許，在臺南市○
    ○路208號前巧遇被告丙○○，遂上前質問被告丙○○欠伊
    之金錢何時要歸還，被告丙○○因自認並未積欠告訴人甲○
    ○錢，2人遂發生口角，詎被告丙○○基於傷害他人身體之
    犯意，持地上撿拾起之木棍毆打告訴人甲○○，致告訴人甲
    ○○受有下巴紅腫、前胸紅腫、左膝及右膝紅腫、右手瘀青
    、左手紅腫、前頸瘀青等傷害，因認被告丙○○涉犯刑法第
    277條第1項之傷害罪嫌。
二、按犯罪事實應依證據認定之，無證據不得認定其犯罪事實，
    又不能證明被告犯罪者，即應諭知無罪之判決，此刑事訴訟
    法第154條第2項、第301條第1項分別定有明文。另按告訴人
    之告訴，係以使被告受刑事訴追為目的，是其陳述是否與事
    實相符，仍應調查其他證據，以資審認，不得僅憑告訴人之
    指訴遽令被告入罪；且告訴人之指訴，須無瑕疵可指，且就
    其他方面調查，又與事實相符，始足採為認定犯罪事實之憑
    證（最高法院30年度上字第816號、52年度臺上字第1300 號
    判例意旨參照）。再按認定不利於被告之事實，須依積極證
    據，苟積極證據不足為不利於被告事實之認定時，即應為有
    利於被告之認定，更不必有何有利之證據；認定犯罪事實所
    憑之證據，雖不以直接證據為限，間接證據亦包括在內，然
    而無論直接或間接證據，其為訴訟上之證明，須於通常一般
    之人均不致有所懷疑，而得確信為真實之程度者，始得據為
    有罪之認定，倘其證明尚未達於此一程度，而有合理性懷疑
    存在時，即不得遽為被告犯罪之認定（最高法院76年台上字
    第4986號判例意旨亦可資參照）。
三、本件檢察官認被告丙○○涉有傷害罪嫌，主要係以告訴人甲
    ○○之指述、臺南市立醫院診斷證明書影本1紙、以及被告
    供述不符常情等作為依據。然訊據被告堅決否認有何故意傷
    害告訴人之犯行，辯稱：伊當天並未持木棍毆打告訴人，而
    是遭告訴人持安全帽毆打送醫，伊不知道告訴人的傷從何而
    來，但是伊並沒有還手等語。
四、經查：
（一）告訴人於95年9月8日接受警詢時陳稱：「於95年6月18日
      下午3時，我外出購買午餐，在臺南市○○區○○路208號
      前與他（即被告）不期而遇，我乃趨前向丙○○商討之前
      之借款，但丙○○卻置之不理，並拿起其身旁之木棍朝我
      身上亂打，致我摔倒在地，而丙○○並不因此而放手，繼
      續持木棍毆打我，造成我身體多處受傷.... 他當時先手
      持木棍毆打我，我能提出臺南市立醫院診斷證明書」（警
      卷第1至2頁參見）。
（二）嗣告訴人(一)於95年12月8日接受檢察事務官訊問時仍指稱
      ：「當天我向丙○○要錢，他拿棍子打我的頭、臉、腳。
      」（95年度核交字第1830號偵查卷第8頁參見）」、(二)嗣
      於96年1月2日再次接受檢察事務官訊問時仍指稱：「（問
      ：6月18日當天，丙○○如何傷害你？）丙○○他欠我錢
      ，我向他要錢，在武廟附近的日本料理店前，但他說他沒
      欠我錢，過程中，他從地上檢起一根木棍（地上剛好有一
      根），他就開始打我，第一下打中我的頭部，後來還打中
      我的身體（包括胸前、右手臂、其他不記得）」（95年度
      核交字第1830號偵查卷第14頁參見），(三)第3次接受檢察
      事務官訊問時仍指稱：「丙○○原先一個人坐在商店前，
      我就過去質問他，你欠錢何時要還，丙○○表示他沒有欠
      我錢，他是欠阿英的錢，他態度很不好，並從地上拿起棍
      子打我，打我2、3下，致我跌倒撞到機車.... （問：該
      木棍大小？直徑？）20、30公分左右，直徑約5、6公分左
      右。（該木棍原先地點？）我不清楚，原先應是在他的機
      車旁邊」（95年度核交字第1830號偵查卷第26至27頁參見
      ）。(四)最後1次接受檢察事務官訊問時仍指稱：「（問：
      有無攜帶類似當天丙○○傷害你的木棍到庭？）有。（形
      狀如何？）約40公分長，直徑約3公分。（問：有沒有其
      他陳述？）丙○○真的有拿木棍打我，請依法處理。」（
      95年度核交字第1830號偵查卷第37頁參見）。
（三）然告訴人嗣於本院以證人身份具結後接受交互詰問時，先
      證稱：「（檢察官問：95年6月18日下午3時在永福路208
      號前，你跟被告有沒有發生爭執？）有。（檢察官問：為
      什麼會發生爭執？）因為他欠錢不還又拿棍子打我」，後
      卻改稱：「驗傷這次是他用拳頭打我的。..... 一次是他
      說要用棍子把我打死，第二次遇到他，用拳頭打我，那兩
      件事是分開的.... （檢察官問：所以你說6月18日他是單
      純用拳頭打你？）對。... （審判長問：你為什麼在檢察
      事務官訊問你的時候，說6月18號當天，在武廟附近的日
      本料理店前面跟丙○○要錢，他說他沒有欠你的錢，過程
      中他是從地上撿起一根木棍，地上剛好有一根，然後拿那
      一支木棍打你，打你的頭部、打你的身體？）因為我把兩
      件事情混在一起講了..... 我以為這樣他會比較重。」（
      本院97年3月17日審理筆錄第3、7、15、16頁參見）。
（四）顯見告訴人於警詢、檢察事務官訊問時所稱其於95年6月
      18日有遭被告持木棍毆打等之指述，應乃是因其與被告間
      早存有金錢債務糾紛等嫌隙，是於當日討債不成後，又意
      圖使被告遭法院判重刑之目的，故而捏造虛偽、不實之陳
      述，且與其事後在本院審理時之證述，既有前後不一、充
      滿矛盾之嚴重瑕疵存在，自屬難以採信。
（五）此外，告訴人於95年6月18日下午3時當天，確有在臺南市
      ○○路208號前巧遇被告，並因討債發生爭執後，告訴人
      隨手取得安全帽1頂用以毆打被告眼部、頭部，致被告因
      此受有左眼球挫傷、及頭部外傷等傷害，此經告訴人以證
      人身份於本院審理時證述屬實，核與被告稱其所受之傷係
      遭告訴人以安全帽毆擊所致之指述相符，此外，並有被告
      所提出之成功大學醫學院附設醫院之診斷證明書1份在卷
      可稽，且告訴人亦因此傷害罪於96年12月28日經本院判處
      罰金新台幣30,000元，減為罰金新台幣15,000元確定，是
      告訴人當天有以安全帽毆打被告成傷之事實應堪予認定，
      故告訴人雖亦曾提出臺南市立醫院診斷證明書1紙，主張
      其當天亦確實受有下巴紅腫、前胸紅腫、左膝及右膝紅腫
      、右手瘀清、左手紅腫、前頸瘀青等傷害，然此些傷害有
      無可能是告訴人當天持安全帽用力毆擊被告時，自己因出
      手施力過猛，或不慎摔倒碰撞所造成者，或係由被告所造
      成者，均非無可疑，且該診斷證明書所顯示之傷害，均非
      片狀之傷勢，與告訴人先前所一再指稱是遭被告持木棍毆
      打所造成者，亦有不符之處，自尚難僅憑該診斷證明書遽
      為被告不利之認定。
（六）綜上所述，被告自警詢、偵訊、乃至本院審理中，既均堅
      決否認有何故意傷害告訴人之犯行，而本件除告訴人前後
      不一、充滿矛盾、瑕疵之指述，以及1張無法確定原因之
      驗傷單外，尚無任何其他積極、具體之事證，足以證明被
      告確有故意傷害告訴人之犯行，是檢察官之證明自尚難謂
      已達一般人可確信其為真實亦即已超越合理懷疑之程度。
      故本件被告之傷害行為既屬不能證明，依罪疑唯輕、無罪
      推定等刑事法原則，及前開法律規定與判例意旨，應依法
      諭知被告無罪之判決。
五、據上論斷，應依刑事訴訟法第301條第1項，判決如主文。
本案經檢察官乙○○到庭執行職務
中    華    民    國    97    年    3    月    31    日
                  刑事第十庭  法  官  林臻嫺
以上正本證明與原本無異。
如不服本判決應於收受本判決後10日內向本院提出上訴書狀，並
應敘述具體理由。如未敘述上訴理由者，應於上訴期間屆滿後20
日內向本院補提理由書狀（均須按他造當事人之人數附繕本）「
切勿逕送上級法院」。
                              書記官  許悉愛
中    華    民    國    97    年    3    月    31    日


司法院資訊處製作；財團法人民間司法改革基金會備份。
